【裁判字號】    98,訴,245
【裁判日期】    980602
【裁判案由】    清償消費款
【裁判全文】
臺灣臺南地方法院民事判決             98年度訴字第245號
原      告  兆豐國際商業銀行股份有限公司
法定代理人  甲○○
訴訟代理人  丁○○
            乙○○
被      告  丙○○
上列當事人間請求清償消費款事件，經本院於民國98年5月19日
言詞辯論終結，判決如下：
    主  文
被告應給付原告新台幣壹佰肆拾柒萬零伍佰玖拾肆元及其中新台
幣壹佰肆拾陸萬陸仟貳佰柒拾伍元自民國九十七年十二月二十八
日起至清償日止，按年息百分之十九點七一計算之利息。
訴訟費用新台幣壹萬伍仟捌佰伍拾貳元由被告負擔。
    事實及理由
一、本件原告主張：緣被告於民國（下同） 96年7月間與原告訂
    立信用卡契約，申請並持用原告所發行之信用卡，依所訂契
    約之約定條款第15、16條規定信用卡各月消費款應於翌月繳
    款截止日以前清償，逾期未償還部分應按年息百分之 19.71
    計付之利息及按延滯第1個月當月計付新台幣（下同）150元
    ，延滯第2個月當月計付300元，延滯第 3個月（含）以上者
    每月加計付 600元之逾期手續費，被告至97年12月28日尚積
    欠信用卡簽帳消費款本金1,466,275 元，屢經催討，迄未清
    償，依據聲請書規定，正常繳息是按照約定利率，逾期之後
    就必須依照信用卡申請書第16條利率及費用計算欄規定，按
    年息百分之19.71 計算，從繳款通知書對帳單、消費明細來
    看，可見本件是信用卡消費，應按照信用卡申請書及契約的
    約定計算利息，正常繳款的利率為年息百分之18.48 ，逾期
    繳款的利率為年息百分之19.71 ，因信用卡代繳稅款等同信
    用卡消費，所以並未在信用卡繳納綜所稅款專案中說明。另
    因有償還本金，本金會降低，所以利率換算的結果是如專案
    所載年利率為百分之12.82，12.82是每期的手續費換算成年
    利率，因為信用卡的循環利率會按照被告的債信情形調整，
    被告已經違約所以就回歸到信用卡最高循環19.71 計算，因
    被告迄未清償，爰提起本訴等語。並聲明如主文所示。
二、被告則以：對原告請求的本金金額沒有意見，但約定的利息
    並非如書狀所載，被告為原告銀行離職的員工，就欠款的部
    分是以電話專案聲請繳納所得稅二百多萬元，利息約定是以
    年息5.9 計算，當初原告的信用卡中心通知要借一筆款項讓
    伊繳納稅金，每個月以信用卡帳單還款，約定的利率為5.9
    ，故不能按照信用卡的聲請書上規定計算利率，因為不是刷
    卡消費使用，且系爭繳稅款，是直接匯到國稅局，代繳稅款
    部分應該屬於專案的信用貸款而非信用卡消費，利率計算方
    式是按照原告帳單所列的手續費除以分期本金換算的結果為
    年利率百分之7.08，即13,614 元除以192,249元，原告以電
    話告知每期的利率是月息百分之0.59，換算成年息為百分之
    7.08。與原告間並沒有簽訂借款契約，本件是一般的信用貸
    款而非信用卡消費，違約金是一個月600 元，依照原告以電
    子郵件寄來的訊息，只有在一般消費及預借現金才有利率百
    分之19.71 的適用，但代繳稅款部分不屬於信用卡消費，是
    屬於專案信用貸款等語置辯，並聲明：原告之訴駁回，訴訟
    費用由原告負擔。
三、原告主張被告於96年7月間與原告訂立信用卡契約，申請並
    持用原告所發行之信用卡，並於97年5月間向原告申請由原
    告代其繳納96年度綜合所得稅款計2,306,988元，並自97年
    6月起分12期償還，被告自97年12月起即未如期繳納信用卡
    帳款（上開代繳所得稅款），計被告尚欠本金1,466,275元
    等情，業據原告提出小額循環信用貸款契約、信用卡欠款帳
    務表、交易暨繳款歷史明細表等件為證，並為被告所不爭執
    ，應堪信原告上開主張為真實，原告復主張：因信用卡代繳
    稅款等同信用卡消費且被告已逾期繳款，應依信用卡申請書
    第16條約定利率為年息百分之19.71計算利息，則為被告所
    否認，並以前情置辯，則本件所應審酌者厥為：原告得向被
    告請求給付之逾期利率為何？
四、經查，依被告所提出之原告銀行專案函件即已明載：親愛的
    「卡友」，您好：又到了綜合所得稅繳納的季節，為感謝您
    長期以來對兆豐商銀的支持與愛護，今年度本行特別獻稅月
    金好專案，您只要「使用兆豐商銀信用卡（含visa金融卡）
    繳納綜所稅款，即可享一次付清免收手續費：；」等情，原
    告即自98年7月起按月將上開代繳稅款依被告申請12 期分期
    繳納金額列於信用卡對帳單／繳款通知書，並內附信用卡消
    費明細其中亦列有消費日：97年5月21日、起息日：97年6月
    6日、說明：96年度綜所稅款2,306,988元，有被告提出之繳
    款通知6月份信用卡對帳單／繳款通知1件在卷可稽。則原告
    主張被告係以信用卡消費方式代繳所得稅款等語，即非無據
    。
五、雖被告辯稱：其未以刷卡方式繳納稅款，應屬一般信用貸款
    云云，惟被告不爭執收受列有該筆代繳稅款之信用卡對帳單
    ／繳款通知書，若不屬信用卡消費，則被告何以未向原告提
    出異議，再信用卡消費本不限於實體商店簽帳消費一途，利
    用網際網路消費亦可憑填具信用卡資料為消費之方式。再參
    以被告所提出之信用卡消費明細其中消費日：97年6月25 日
    保誠人壽保險股份有限公司2,000元，該等性質均非消費者
    購物刷卡之消費，然被告不否認上開保險費用為信用卡之帳
    款，卻爭執代繳所得稅款不屬於信用卡帳款，被告所辯，已
    難採憑。況依上開原告銀行專案函件亦載明用信用上繳稅操
    件流程即分為電話語音申請授權號碼、網際網路申請授權號
    碼二種方式，二者均需輸入納稅義務人身分證統一編號、應
    自繳稅額、信用卡卡號及有效期間，並取得發卡機構核發之
    授權號碼，凡此均與信用卡之使用方式相符，然一般向銀行
    貸款並須經過申請、徵信、核貸、撥款等程序，程序較為嚴
    謹，被告迄未提出信用貸款有關之書面資料，被告上開所辯
    ，亦無可採。
六、被告另辯稱：本件利率計算方式是按照原告帳單所列的手續
    費除以分期本金換算的結果為年利率百分之7.08，即13,614
    元除以192,249 元云云，惟按分期付款之利率與一般先支付
    利息到期清償本金計算方式不同，因本金將因分期清償結果
    而逐漸減少，被告以手續費除以分期本金為本件利率，顯有
    誤會，況依原告銀行專案函件注意事項第9 點亦載列：12期
    手續費率約等同年利率百分12.82 ，被告抗辯本件款項年利
    率應按7.08計算，即無可採。綜上，原告主張本件代繳稅款
    屬信用卡消費款項，應可採信。而被告對於兩造曾就應付帳
    款逾期利率另有不同於信用卡約定條款約定乙情，並未提出
    證據證明之，則原告主張系爭帳款即應受兩造所訂定之信用
    卡約定條款第16 條之逾期繳款的利率為年息百分之19.71之
    規範，應堪採信。
七、按借用人應於約定期限內，返還與借用物種類、品質、數量
    相同之物；民法第478條定有明文。從而，原告依消費借貸
    契約及信用卡使用契約之法律關係，請求被告給付如主文第
    一項所示金額，洵屬正當，應予准許。並依民事訴訟法第87
    條第1項確定訴訟費用額（即裁判費15,652元、刊登新聞紙
    200元）如主文第二項所示。
八、據上論結，本件原告之訴為有理由，依民事訴訟法第78條、
    第87條第1項，判決如主文。
中    華    民    國    98    年    6     月    2     日
                  民事第一庭    法  官  周素秋
以上正本係照原本作成。
如對本判決上訴，須於判決送達後20日內向本院提出上訴狀。
中    華    民    國    98    年    6     月    2     日
                                書記官  洪育祺


司法院資訊處製作；財團法人民間司法改革基金會備份。
